【裁判字號】    99,易,46
【裁判日期】    990318
【裁判案由】    傷害
【裁判全文】
臺灣高雄地方法院刑事判決                99年度易字第46號
公  訴  人  臺灣高雄地方法院檢察署檢察官
被      告  丙○○
上列被告因傷害案件，經檢察官提起公訴（98年度偵字第27839
號），本院判決如下：
    主  文
丙○○犯傷害罪，處有期徒刑月，如易科罰金，以新臺幣壹仟
元折算壹日。
其他被訴部分公訴不受理。
    事  實
一、丙○○於民國98年6 月20日下午4 時許，駕駛車輛行經高雄
    縣旗山鎮○○路57號前（起訴書誤載為中洲路28號），忽見
    乙○○在該處即以「尪仔添」（臺語）稱呼乙○○，惟遭乙○○認丙○○上開言語未予尊重，遂與之理論，兩人因而發
    生口角；詎丙○○於口角後離開上址時猶氣憤難平，旋又駕
    車返回該處，並基於傷害之犯意，先將乙○○推倒在地，再
    以腳踹背部之方式毆打乙○○，致乙○○受有背部挫傷、第
    2 腰椎輕微壓迫性骨折、頭部及下背鈍挫傷等傷害。
二、案經乙○○訴由高雄縣政府警察局旗山分局報請臺灣高雄地
    方法院檢察署檢察官偵查起訴。
    理  由
壹、證據能力部分：
一、按被告以外之人於偵查中向檢察官所為陳述，除顯有不可信
    之情況者外，得為證據，刑事訴訟法第159 條之1 第2 項定
    有明文。本件證人即告訴人乙○○、證人戊○○於檢察官偵
    查中具結後所為之證述，並無何顯不可信之情況，依上說明
    ，其於偵查中之證言自均具有證據能力。
二、按「除前3 條之情形外，下列文書亦得為證據：一、除顯有
    不可信之情況外，公務員職務上製作之紀錄文書、證明文書
    。二、除顯有不可信之情況外，從事業務之人於業務上或通
    常業務過程所須製作之紀錄文書、證明文書。三、除前二款
    之情形外，其他於可信之特別情況下所製作之文書。」刑事
    訴訟法第159 條之4 定有明文。查證人乙○○之財團法人義
    大醫院、高雄榮民總醫院診斷證明書、證人戊○○之衛生署
    旗山醫院診斷證明書，均係醫師依於業務上或通常業務過程
    所須製作之病歷紀錄文書所製作之紀錄文書，且記錄時亦無
    預見日後將作為證據之偽造動機，其虛偽之可能性較小，且
    如讓製作者以口頭方式在法庭上再重述過去之事實或數據，
    實際上有其困難，具有一定程度之不可代替性，復無顯不可
    信之情況，依上開規定，該診斷證明書應具有證據能力。
三、按被告以外之人（包括證人、鑑定人、告訴人、被害人及共
    同被告等）於審判外之陳述雖不符刑事訴訟法第159 條之1
    至之4 等4 條之規定，而經當事人於審判程序同意作為證據
    ，法院審酌該言詞陳述或書面陳述作成時之情況，認為適當
    者，得為證據，刑事訴訟法第159 條之5 第1 項定有明文。
    查證人乙○○、甲○○、戊○○於警詢時之證述及本判決後
    述所引用供述形式之文書證據，其性質雖屬傳聞證據，且當
    事人均已知上述證據乃傳聞證據，於本院審理時均同意作為
    證據（見本院二卷第59頁），本院審酌上開證據與本案犯罪
    事實具有關連性且無不當取得之情形，認為以之作為本案之
    證據亦屬適當，揆諸前開規定，上開證據均應具有證據能力
    。
貳、實體部分：
一、被告丙○○被訴有罪部分：
  (一)訊據被告丙○○固坦承於上開時、地，與告訴人乙○○發生
    口角之事實，惟矢口否認有何傷害之犯行，辯稱：因乙○○
    對其辱罵，其方上前與乙○○理論，沒想到乙○○後退的時
    候自己絆到地上的跪座而跌倒，其並未動手毆打乙○○，且
    其行為亦符合正當防衛云云。經查：
    1.被告於98年6 月20日下午4 時許，駕駛車輛行經高雄縣旗
      山鎮○○路57號時，因以「尪仔添」（臺語）稱呼告訴人
      ，遭告訴人認上開言語未予尊重，兩人遂因而發生口角之
      事實，業據被告於本院準備程序時陳稱：其以「尪仔添」
      之綽號稱呼乙○○，沒想到乙○○竟以三字經對其辱罵，
      其遂上前與乙○○理論，兩人因而發生言語爭執等語（參
      本院一卷第20頁），核與證人即告訴人乙○○於警詢、偵
      查時證稱：因被告直接以「尪仔添」對其稱呼，其遂對被
      告表示其年紀已經那麼大了，這樣稱呼真的很沒禮貌，沒
      大沒小的等語（參警卷第7 頁，偵卷第6 頁）；證人甲○○於警詢時證稱：被告開車經過便對乙○○叫了二聲「甕
      添」，乙○○隨即回以「丙○○你是在哭爸」等語（參警
      卷第9 頁）均相符，是此部分之事實，應堪認定。
    2.又被告於口角後離開上址時，因感氣憤難平，旋又駕車返
      回該處，先將證人乙○○推倒在地，再以腳踹證人乙○○
      之背，致證人乙○○受有背部挫傷、第2 腰椎輕微壓迫性
      骨折、頭部及下背鈍挫傷等傷害一節，業據證人乙○○於
      警詢、偵查時證稱：被告與其口角後就開車回家，之後又
      回來，一下車就將其推倒，再用腳踹其背部，造成其背部
      受傷等語（參警卷第7 頁，偵卷第6 頁）；核與證人甲○○於警詢時證稱：被告與乙○○口角後隨即離去，乙○○
      便進到其屋內坐，之後被告又開車返回，一進入其住處就
      對著乙○○說：「我沒有罵你，你乙○○為何罵我哭爸，
      我要讓你乙○○死」等語，接著便以拳腳打傷乙○○，其
      上前攔阻被告時亦遭被告打傷等語相符（參警卷第9 頁）
      ，再參以證人乙○○於案發當日及後二日，均有前往醫院
      就診之紀錄，有財團法人義大醫院、高雄榮民總醫院診斷
      證明書附卷可憑（參警卷第11頁，本院二卷第25頁），而
      觀之上開診斷證明書上所載傷勢，分別為背部挫傷、第2
      腰椎輕微壓迫性骨折、頭部及下背鈍挫傷等情，此恰與證
      人乙○○上開證述其遭被告推倒及以腳踹傷背部之情節相
      符，足認證人乙○○上開所證，當非子虛，亦與證人甲○○之證述及客觀事實均相符，從而，被告去而復返後先推
      證人乙○○倒地，復以腳踹證人乙○○之背部，致乙○○
      受有上開傷勢之事實，堪可認定。
    3.被告雖辯稱：其雖有上前與乙○○理論，但是乙○○後退
      時自己絆到地上的跪座而跌倒，故其未傷害乙○○云云。
      惟被告與證人乙○○口角後隨即離去，之後又返回原處，
      並推倒證人乙○○，及以腳踹證人乙○○背部之事實，業
      據本院認定如前，此已與被告上開所辯之情節不符；且參
      諸證人乙○○所受傷勢係背部、腰椎、頭部、及下背部等
      部位，並無臀部、手掌、手腕等往後摔倒時常見之傷勢（
      蓋人跌倒時，為保護頭、頸，會以手撐及以臀部著地之方
      式避免重要部位受傷），顯見其所受傷勢並非單純自摔所
      造成，應係受人攻擊所致甚明；況被告與證人乙○○口角
      後曾短暫離去，嗣後又持鋁棒返回之情，業據證人乙○○
      、甲○○於警詢時證述明確（參警卷第7 、9 頁），且為
      被告所不否認（參本院二卷第68頁），足見被告去而復返
      時，主觀上確有尋釁之意，故其據而毆打先前與其發生口
      角之證人乙○○，實非不可想像，益徵被告主觀上實有傷
      害證人乙○○之動機與犯意至為顯明，從而，被告上開所
      辯，顯係事後卸責之詞，不足採信。
    4.被告又辯稱：係證人乙○○刻意對其辱罵，其身為民代無
      法忍受名譽受損，故應可主張正當防衛云云。惟按正當防
      衛必須對於現在不法之侵害始得為之，侵害業已過去，或
      無從分別何方為不法侵害之互毆行為，均不得主張防衛權
      。本件被告與證人乙○○因「尪仔添」之稱呼而發生口角
      ，嗣被告短暫離去後，竟又復返毆打證人乙○○成傷等節
      ，已如前述，是被告認證人乙○○對其辱罵而侵害名譽之
      時點業已過去，依上開說明，本不構成正當防衛之要件；
      且被告去而復返時已有手持鋁棒尋釁之舉，嗣又以推倒及
      腳踹之方式而傷害證人乙○○，足認被告與證人乙○○發
      生爭執後，因感氣憤難耐，方起意傷害證人乙○○，故其
      所為顯非基於防衛之意，自不能據此而主張正當防衛。從
      而，被告上開所辯，亦難憑取。
    5.至證人丁○○於本院審理時固證稱：被告與乙○○在中洲
      路發生口角時，有很多人在圍觀，其只有看見被告與乙○○在對罵，並未看到被告毆打或推乙○○跌倒之情，之後
      被告與乙○○對罵完，其就離開了等語（參本院二卷第60
      頁）。惟本件被告與證人乙○○因「尪仔添」之稱呼而發
      生口角，嗣被告短暫離去後，方又復返毆打證人乙○○成
      傷一節，已經本院認定如前，故證人丁○○既僅見及被告
      與證人乙○○最初之口角後隨即離去，則證人丁○○未看
      見嗣後被告去而復返並毆打證人乙○○之情節，實屬事理
      之常，且被告於本院審理時亦陳稱：證人丁○○所述是其
      第一次與乙○○對罵之情形，之後其開車返回這一段，證
      人丁○○沒有看到等語（參本院二卷第68頁），本院自無
      從以證人丁○○不在案發現場之所見所聞，即為被告有利
      之認定。
    6.綜上，本件事證明確，被告傷害犯行，洵堪認定。
  (二)核被告所為，係犯刑法第277 條第1 項之普通傷害罪。爰審
    酌被告身為民意代表，理應謹言慎行，導正社會暴戾之氣，
    然其不思及此，僅因細故，即率爾毆打證人乙○○成傷，所
    為實無可取；且其於92、94、95、97年間，有多次傷害、毀
    損行為而遭追訴之情，有臺灣高等法院被告前案紀錄表及本
    院各刑事判決書、高雄地方法院檢察署檢察官不起訴處分書
    在卷可憑，雖上開案件嗣後均因與被害人和解而未遭起訴或
    判刑，然由此可見被告素有以暴力解決問題之習慣，是其量
    刑實不宜從輕，復審酌被告於犯後未坦承犯行，且未與證人
    乙○○達成和解，難見有何悔意，及其動機、手段、證人乙○○所受傷勢非重等一切情狀，量處如主文所示之刑，並考
    量其犯罪情形，諭知以新臺幣1,000 元折算1 日為易科罰金
    折算標準，以示懲儆。
二、被告丙○○被訴公訴不受理部分：
  (一)公訴意旨又以：緣告訴人戊○○騎乘機車行經高雄縣旗山鎮
    ○○路57號，發現乙○○遭被告推倒在地受傷乙事，乃騎乘
    機車欲向乙○○之子告知此事（起訴書誤載為丙○○），即
    遭被告所攔下，被告認告訴人戊○○多管閒事，遂另行出於
    傷害之犯意，徒手毆打告訴人戊○○後腦杓，致告訴人戊○○受有腦震盪、頭皮血腫之傷害，因認被告此部分亦涉有刑
    法第277 條第1 項之普通傷害罪嫌等語。
  (二)按告訴乃論之罪，告訴人於第一審辯論終結前，得撤回其告
    訴；又告訴經撤回者，法院應諭知不受理之判決，刑事訴訟
    法第238 條第1 項、第303 條第3 款分別定有明文。
  (三)查被告傷害告訴人戊○○之行為，亦經檢察官提起公訴，認
    被告此部分亦犯刑法第277 條第1 項之普通傷害罪，依同法
    第287 條前段之規定，須告訴乃論。茲據告訴人戊○○於本
    院審理中，具狀聲請撤回其告訴，有撤回告訴狀1 份在卷可
    稽（參本院二卷第6 頁），揆諸前開說明，爰就被告此部分
    另為不受理判決之諭知。
據上論斷，應依刑事訴訟法第299 條第1 項前段、第303 條第3
款，刑法第277 條第1 項、第41條第1 項前段，刑法施行法第1
條之1 ，判決如主文。
本案經檢察官余彬誠到庭執行職務。
中    華    民    國    99    年    3     月    18    日
                  刑事第十五庭  法  官    王俊彥
如不服本判決應於收受判決後10日內向本院提出上訴書狀，並應
敘述具體理由。其未敘述上訴理由者，應於上訴期間屆滿後20日
內向本院補提理由書(均須按他造當事人之人數附繕本)「切勿逕
送上級法院」。
以上正本證明與原本無異。
中    華    民    國    99    年    3     月    18    日
                                書記官    黃園芳
附錄本案論罪法條：
中華民國刑法第277 條
（普通傷害罪）
傷害人之身體或健康者，處3 年以下有期徒刑、拘役或1 千元以
下罰金。
犯前項之罪因而致人於死者，處無期徒刑或7 年以上有期徒刑；
致重傷者，處3 年以上10年以下有期徒刑。

司法院資訊處製作；財團法人民間司法改革基金會備份。
